【裁判字號】    90,台非,186
【裁判日期】    900621
【裁判案由】    違反毒品危害防制條例
【裁判全文】
最高法院刑事判決                                  九十年度台非字第一八六號
    上訴人  最高法院檢察署檢察總長
    被  告  甲○○
右上訴人因被告違反毒品危害防制條例案件，對於台灣高等法院台南分院中華民國九
十年三月二十七日第二審確定裁定（九十年度毒抗字第六一號，聲請案號：台灣台南
地方法院檢察署八十九年度毒偵字第三一六四號、八十九年度聲觀字第一七七七號）
，認為違法，提起非常上訴，本院判決如左：
    主  文
原裁定關於訴訟程序違背法令部分撤銷。
    理  由
非常上訴理由稱：「按對於宣付保安處分之確定裁定，如有違背法令者，得提起非常
上訴（最高法院四十五年七月五日第五次民、刑庭總會決議參照）。本件第一審法院
以被告甲○○施用第二級毒品安非他命，為台灣台南地方法院檢察署觀護人於八十九
年十一月十四日於保護管束期間經通知採尿時查獲之事實，業據長榮管理學院出具之
尿液檢驗報告書附卷可稽，爰依毒品危害防制條例第二十條第一項及觀察勒戒處分執
行條例第三條第一項規定裁定該被告應送勒戒處所觀察、勒戒。原審法院核其認事用
法均無不當，裁定亦稱妥適，因予維持，而駁回抗告確定，固非無見。惟查本件被告
甲○○係因案保護管束期間施用第二級毒品安非他命，經第一審裁定應送勒戒處所勒
戒、觀察，有如上述，該被告抗告意旨亦謂其無施用第二級毒品安非他命。乃原裁定
竟以本件被告尿液確呈毒品嗎啡陽性反應，此有私立長榮管理學院毒物研究中心出具
八十九年十一月二十三日報告一紙附卷可稽，則堪認該被告於八十九年十一月十四日
之前一日或二日內，必有施用第一級毒品犯行，因認「抗告意旨，猶執前詞，否認有
施用第二級毒品，為無理由」，予以駁回，不特其裁定理由互相矛盾，且其理由所引
用之上開報告書亦與報告內容不相符合，顯有違背法令之情形，揆諸首揭說明，對於
本件確定裁定，自得提起非常上訴，爰依刑事訴訟法第四百四十一條、第四百四十三
條提起非常上訴，以資糾正。」等語。
本院按對於宣付保安處分之確定裁定，視同判決，如有違背法令者，得提起非常上訴
；又判決不載理由或所載理由矛盾者，當然為違背法令，刑事訴訟法第三百七十九條
第十四款規定甚明。本件第一審法院係以被告甲○○施用第二級毒品安非他命，為台
灣台南地方法院檢察署觀護人於民國八十九年十一月十四日被告保護管束期間通知其
採尿時查獲之事實，業據長榮管理學院出具之尿液檢驗報告書附卷可稽，而依毒品危
害防制條例第二十條第一項及觀察勒戒處分執行條例第三條第一項規定裁定被告應送
勒戒處所觀察、勒戒。被告抗告後，原審法院以第一審裁定認事用法均無不當，乃予
維持，裁定駁回被告之抗告確定。惟被告係因施用第二級毒品安非他命，經第一審法
院裁定應送勒戒處所觀察、勒戒，而其被採取之尿液，經檢驗結果，亦係僅呈甲基安
非他命陽性反應，有私立長榮管理學院毒物研究中心八十九年十一月二十三日之報告
書在卷足憑，乃原裁定既維持第一審之裁定，駁回被告之抗告，其理由竟謂被告被採
尿液經送私立長榮管理學院毒物研究中心檢驗結果，其尿液確呈毒品嗎啡陽性反應，
有私立長榮管理學院毒物研究中心出具八十九年十一月二十三日報告一紙附卷可稽，
堪認被告必有施用第一級毒品犯行云云，不但與第一審裁定之事實及卷存私立長榮管
理學院毒物研究中心出具之報告內容不相符合，且認被告「抗告意旨，猶執前詞，否
認有施用第二級毒品，為無理由」，予以駁回，顯有所載理由矛盾之違背法令情形。
案經確定，非常上訴意旨執以指摘，洵有理由，應由本院將原裁定關於訴訟程序違背
法令部分撤銷，以資糾正。
據上論結，應依刑事訴訟法第四百四十七條第一項第二款，判決如主文。
中      華      民      國     九十     年      六      月    二十一    日
                              最高法院刑事第九庭
                                  審判長法官  莊  登  照
                                        法官  洪  明  輝
                                        法官  黃  一  鑫
                                        法官  魏  新  和
                                        法官  林  秀  夫
      右正本證明與原本無異
                                              書  記  官
中      華      民      國     九十     年      六      月    二十八    日


司法院資訊處製作；財團法人民間司法改革基金會備份。
